【裁判字號】    92,訴,911
【裁判日期】    921020
【裁判案由】    強盜
【裁判全文】
臺灣臺中地方法院刑事判決                          九十二年度訴字第九一一號
    公  訴  人  臺灣臺中地方法院檢察署檢察官
    被      告  甲○○
    指定辯護人  本院公設辯護人  丁○○
右列被告因強盜案件，經檢察官提起公訴（九十二年度偵字第四二五六號），本院判
決如左：
    主  文
甲○○逾越安全設備、於夜間侵入住宅竊盜，未遂，因脫免逮捕，而當場施以強暴，
累犯，處有期徒刑參年拾月。
    事  實
一、甲○○素行不佳，前已有多次竊盜前科，最後一次於民國八十九年間，復因竊盜
    案件，經本院於八十九年七月七日以八十九年度易字第一八四一號判處有期徒刑
    十月確定，甫於九十一年二月二十三日執行完畢，猶未知悔改，竟意圖為自己不
    法之所有，於九十二年二月十八日凌晨四時二十分許之夜間，逾越窗戶之安全設
    備，侵入臺中市○區○○路一段三三九號乙○○住宅二樓，著手竊取乙○○所有
    之食品等財物，尚在物色財物之際，適為乙○○即時發覺而未能得逞，甲○○即
    行逃逸，乙○○旋自後追躡甲○○，隨即於臺中市○區○○路、健行路交岔路口
    附近遭乙○○追及，雙方即有肢體之拉扯，詎甲○○為脫免逮捕，竟復基於傷害
    之犯意，當場對乙○○以勒頸方式施以強暴行為，造成乙○○受有頸部瘀腫抓痕
    等傷害。其後，乙○○乃奮力將甲○○制服在地，並通知警察到場處理。
二、案經被害人乙○○訴由臺中市警察局第二分局報請臺灣臺中地方法院檢察署檢察
    官偵查起訴。
    理  由
一、訊據被告甲○○固坦認有於右揭時、地與告訴人乙○○有肢體上衝突，然矢口否
    認有何竊盜及為脫免逮捕而為強暴行為之犯行，辯稱：伊當日與友人黃大福飲酒
    後，本欲回家休息，豈知伊步行至臺中市○區○○路、健行路交岔路口附近，即
    遭告訴人毆打，伊根本不知發生何事，隔日醒來時，伊已在醫院云云；惟查，右
    揭犯罪事實業經被告於警詢、檢察官初訊及本院調查時均供承無隱，且其供述情
    節與告訴人分別於警詢、偵查、本院調查及審理時所證：九十二年二月十八日凌
    晨四時許，其家中確有遭人侵入，即當庭之被告，伊發現後，即質問被告是否欲
    偷竊物品，被告訛稱因錢財被竊，係跟蹤小偷才到告訴人家中。嗣被告要求同至
    一樓查看，竟趁告訴人一時不注意，自告訴人住宅之二樓逃離，告訴人隨即追出
    ，二人於前開西屯路、健行路交岔路口附近有相互扭打，其後告訴人將被告制服
    在地後，即報警處理等語亦屬相符，以被告與告訴人素昧平生，且並無怨隙，告
    訴人自不至無端誣指被告侵入其家中竊盜，甚而與被告有肢體上衝突，告訴人所
    指，當非子虛。再本件告訴人確因被告之拉扯而受有頸部瘀腫抓痕之傷害，此亦
    有照片乙張及中山醫學大學附設醫院中港分院診斷證明書乙紙在卷可資佐證。綜
    此，被告嗣後於本院翻異之前供述所為之辯詞，無非推諉卸責之語，不足採信，
    本件被告竊盜及為脫免逮捕，而當場施以強暴之犯行，自堪認定。另被告雖於本
    院準備程序時聲請傳喚證人黃大福，欲證其二人有一同飲酒，飲酒時被告肢體完
    好並無受傷，嗣竟因傷住院之情，惟被告自始至終均未否認與告訴人有肢體上衝
    突，此節亦據告訴人證述屬實，業如前述，且被告亦自陳並不確定證人黃大福確
    有目擊現場之狀況，是被告所請既於本件犯罪事實成立與否並無關聯性，已據受
    命法官於準備程序時以刑事訴訟法第一百六十三條之二第二項第二款為由而當庭
    駁回其聲請，附此敘明。
二、按刑法第三百二十九條之以強盜論，即以強盜罪相當條文處罰之意，並非專以第
    三百二十八條第一項之強盜論，故第三百三十條所謂犯強盜罪，不僅指自始犯強
    盜罪者而言，即依第三百二十九條以強盜論者，亦包括之，如此項準強盜有第三
    百二十一條第一項各款情形之一，自應依第三百三十條論處，有最高法院四十二
    年台上字第五二三號判例可資參照。另按刑法第三百二十九條所謂當場，不以實
    施竊盜搶奪者尚未離去現場為限，即已離去盜所而尚在他人跟蹤追躡中者，仍不
    失為當場，亦據最高法院著有二十八年上字第一九八四號判例可佐。又本件案發
    當時為冬季二月之凌晨四時許，自屬夜間，且窗戶具有防閑作用，為安全設備，
    被告甲○○於夜間逾越窗戶之安全設備，侵入告訴人乙○○之住宅竊盜，經告訴
    人發現後，即逃向門外欲行離去，但旋即為告訴人自後追至，並拉倒在地，進而
    相互扭打，是被告直接對告訴人之身體所實施有形力之強暴行為，係尚在告訴人
    跟蹤追躡中，為達脫免逮捕之目的而為，其此部分所為自該當於刑法第三百二十
    九條及第三百三十條第一項（有刑法第三百二十一條第一項、第二項之情形）之
    構成要件，而應論以刑法第三百三十條第一項之加重準強盜罪。再按刑法準強盜
    罪，係以竊盜或搶奪為前提，在脫免逮捕之情形，其竊盜或搶奪既遂者，即以強
    盜既遂論，如竊盜或搶奪為未遂，即以強盜未遂論，亦有最高法院六十八年臺上
    字第二七七二號判例可資參照，查被告於夜間逾越窗戶侵入告訴人住宅物色財物
    而著手為竊取行為，因遭發現致未得手，嗣為脫免逮捕，竟與告訴人扭打而致告
    訴人成傷，是核被告所為，係犯刑法第三百二十九條之準強盜罪而有同法第三百
    二十一條第一項第一款、第二款之情形，應論以刑法第三百三十條第二項、第一
    項之加重準強盜未遂罪及同法第二百七十七條第一項之普通傷害罪。被告所犯前
    開傷害罪與加重準強盜罪二者間，顯有方法、結果之牽連關係，為牽連犯之裁判
    上一罪關係，應依刑法第五十五條之規定，從一重之加重準強盜罪論處（最高法
    院二十年上字第一七七六號判例參照）。公訴人於起訴書所犯法條欄雖未論及刑
    法第二百七十七條第一項之傷害罪，惟被告因脫免逮捕致告訴人成傷部分，業據
    告訴人於警詢中提出告訴（偵查卷第一七頁），公訴人亦於起訴書之犯罪事實欄
    中敘及，且傷害部分與加重準強盜部分有牽連犯之關係，已如前述，應為起訴效
    力所及，本院自得併予審理，應併敘明。被告已著手於加重準強盜犯行之實行而
    未遂，為未遂犯，應依刑法第二十六條前段之規定，按既遂犯之刑度減輕其刑。
    另被告素行不佳，前已有多次竊盜前科，最後一次於八十九年間，復因竊盜案件
    ，經本院於八十九年七月七日以八十九年度易字第一八四一號判處有期徒刑十月
    確定，甫於九十一年二月二十三日執行完畢，有臺灣臺中地方法院檢察署刑案資
    料查註紀錄表及臺灣高等法院被告全國前案紀錄表各一份在卷可稽，被告受有期
    徒刑執行完畢後，於五年以內再犯本件有期徒刑以上之罪，為累犯，應依刑法第
    四十七條規定加重其刑。被告之準強盜未遂犯行同時具有加重及減輕事由，依法
    先加後減之。爰審酌被告素行不佳，有前開臺灣高等法院被告全國前案紀錄表可
    查，其年輕力壯，不思努力工作賺取正當酬勞，竟以竊盜方式欲牟取他人財物，
    為告訴人發覺後，更對告訴人施以強暴，惡性非輕，犯罪後復欠缺悔過之具體表
    現，惟衡酌其行竊並無所得，且告訴人之傷勢亦非嚴重等一切情狀，量處如主文
    所示之刑。
據上論斷，應依刑事訴訟法第二百九十九條第一項前段，刑法第二百七十七條第一項
、第三百二十九條、第三百三十條第二項、第一項、第五十五條、第二十六條前段、
第四十七條，判決如主文。
本案經檢察官丙○○到庭執行職務。
中    華    民    國      九十二      年       十      月     二十    日
                                臺灣臺中地方法院刑事第九庭
                                    審判長法  官  曾 佩 琦
                  法  官  陳 如 玲
                                          法  官  陳 思 成
右正本證明與原本無異。
如不服本判決，應於判決送達後十日內向本院提出上訴狀，上訴於臺灣高等法院臺中
分院( 須附繕本 )。
                                          書記官
中    華    民    國      九十二      年       十      月     二十    日
附錄論罪科刑法條
刑法第二百七十七條第一項
傷害人之身體或健康者，處三年以下有期徒刑、拘役或一千元以下罰金。
刑法第三百二十九條
竊盜或搶奪，因防護贓物、脫免逮捕或湮滅罪證，而當場施以強暴脅迫者，以強盜論
。
刑法第三百三十條第一項
犯強盜罪而有第三百二十一條第一項各款情形之一者，處七年以上有期徒刑。
前項之未遂犯罰之。
刑法第三百二十一條
犯竊盜罪而有左列情形之一者，處六月以上五年以下有期徒刑：
一  於夜間侵入住宅或有人居住之建築物、船艦，或隱匿其內而犯之者。
二  毀越門扇、牆垣或其他安全設備而犯之者。
三  攜帶兇器而犯之者。
四  結夥三人以上而犯之者。
五  乘火災、水災或其他災害之際而犯之者。
六  在車站或埠頭而犯之者。
前項之未遂罰之。


司法院資訊處製作；財團法人民間司法改革基金會備份。
